臺灣臺南地方法院民事裁定　　
                                   110年度家調裁字第77號
聲  請  人  陳ＯＯ  


代  理  人  吳玉英律師
相  對  人  陳ＯＯ  


上列當事人間請求確認收養關係不存在事件，本院裁定如下：
    主    文
一、確認聲請人乙○○與相對人甲○○（男、民國00年0月0日生、身
    分證統一編號：Z000000000號）之收養關係不存在。
二、其餘聲請駁回。
三、聲請程序費用新臺幣3,000元由相對人負擔。
    理    由
一、本件確認收養關係不存在事件屬當事人不得處分之事項，然
    聲請人主張兩造間有收養無效之事由，且為相對人所不爭執
    ，並經兩造合意聲請本院為裁定，有本院民國110年4月16日
    合意程序筆錄在卷可稽，依上開規定，自應由本院為裁定。
二、按下列親屬不得收養為養子女：一直系血親。二直系姻親。
    但夫妻之一方，收養他方之子女者，不在此限。三旁系血親
    在六親等以內及旁系姻親在五親等以內，輩分不相當者。而
    收養子女，違反第1073條之1規定者，無效。民法第1073條
    之1、第1079條之4均定有明文。　　
三、次按就法律所定親子或收養關係有爭執，而有即受確認判決
    之法律上利益者，得提起確認親子或收養關係存在或不存在
    之訴，為家事事件法第67條第1項所明定。蓋親子關係存否
    ，乃以事實上血緣為基礎，且涉及兩造間之父母子女地位是
    否存在，不只影響雙方之身分，關於雙方因該身分而產生之
    法律關係亦將隨之變動。再者戶籍登記事項，係因當事人申
    報錯誤所致者，為更正戶籍上之記載，依戶籍法施行細則第
    16條第6款之規定，當事人可憑涉及事證確認之法院確定裁
    判、檢察官不起訴處分書、緩起訴處分書，或國內公證人之
    公、認證書等，向戶政事務所申請更正登記。本件聲請人原
    向本院聲請認可收養相對人，並經本院認可在案，兩造間發
    生法律上之親子關係，現聲請人主張兩造之收養有無效事由
    ，顯足影響兩造間私法上親屬、扶養、繼承等身分關係之存
    否，而使聲請人前開主張之法律上地位有受侵害之危險，此
    不安狀態，法院得以判決加以除去，揆諸首揭說明，應認聲
    請人提起本件訴訟有即受確認判決之法律上利益。
四、本件聲請意旨略以：
  ㈠聲請人乙○○為相對人甲○○血緣上之父親，因相對人於79年8月
    1日出生時，相對人生母與訴外人張ＯＯ婚姻關係仍存在，相
    對人因而受推定為其生母與訴外人張ＯＯ之婚生子女，當時因
    聲請人不諳法律，遂聽從他人意見，辦理收養程序收養相對
    人。嗣相對人知悉實情後，依法提起否認推定生父之訴，經
    鈞院於109年12月11日以109年度家調裁字第143號裁定確認
    相對人與訴外人張ＯＯ間親子關係不存在確定，先予敘明。
　㈡因相對人與訴外人張ＯＯ間之否認推定生父之訴業經確定在案
    ，再依據成大醫院婦產部分子遺傳室血緣鑑定報告書記載可
    知，聲請人與相對人親子關係指數（CPI）為83704.40638，
    親子關係概率值為99.998805%，故不能排除聲請人與相對人
    間具有親子關係存在，為此，爰提起本件確認收養關係不存
    在之訴，並聲請裁定如主文第1項所示等語。
五、經查：
  ㈠聲請人主張相對人實為伊與相對人之生母所生之子，但相對
    人因受婚生推定，登記為訴外人張ＯＯ之子，聲請人因不諳法
    律，聽從他人意見，乃辦理收養程序收養相對人，相對人知
    悉實情後，已提起否認推定生父之訴，並經本院於109年12
    月11日以109年度家調裁字第143號裁定確認相對人與訴外人
    張ＯＯ間親子關係不存在確定等情，業據提出戶籍謄本、本院
    109年度家調裁字第143號民事裁定暨確定證明書及成大醫院
    婦產部分子遺傳室血緣鑑定報告書附卷可參，可信為真正。
    　　
  ㈡聲請人主張兩造雖為收養關係，實為父子血緣關係乙情，同
    以上開鑑定報告書為證，亦為相對人所不爭執，兩造復於調
    解期日對於⑴上開血緣鑑定報告書之檢驗結果真正性、⑵相對
    人為其母林ＯＯ自聲請人受胎所生等事實均不爭執，有本院合
    意程序筆錄存卷可查。
  ㈢綜上調查，本件相對人實為聲請人之親生子女，兩造為直系
    血親關係，則聲請人收養相對人為養子，顯然有違民法第10
    73條之1之規定，應屬無效。從而，聲請人聲請確認兩造間
    之收養關係不存在，為有理由，應予准許。至聲請人併訴請
    確認兩造間父子關係存在之請求，依兩造提出之事證，聲請
    人顯有照顧扶養相對人多年之事實，及有上開鑑定報告書足
    以證明兩造間之親子血緣關係，可逕持相關訴訟文書及鑑定
    報告書至戶政機關辦理認領手續，並無提起確認之訴之利益
    及必要，故其請求，不予准許，併此說明。　　
六、依家事事件法第33條第1項、第51條、民事訴訟法第78條、
    第87條第1項，裁定如主文。
中　　華　　民　　國　　110 　年　　5 　　月　　17　　日
                  家事法庭      法  官  許蕙蘭
以上正本係照原本作成。
如對本裁定抗告須於裁定送達後10日內向本院提出抗告狀，並應
繳納抗告費新臺幣1,000元。
中　　華　　民　　國　　110 　年　　5 　　月　　18　　日
                                書記官  林書婷